【裁判字號】    95,訴,2339
【裁判日期】    951219
【裁判案由】    毒品危害防制條例
【裁判全文】
臺灣桃園地方法院刑事判決              95年度訴字第2339號
公  訴  人  台灣桃園地方法院檢察署檢察官
被      告  甲○○原名林秀珠.
                      2號
                    （另案在臺灣桃園女子監獄執行）
指定辯護人  本院公設辯護人林銘宏
上開被告因違反毒品危害防制條例案件，經檢察官提起公訴（95
年度偵字第3265號），本院判決如下：
    主  文
甲○○共同轉讓第一級毒品，處有期徒刑壹年貳月。扣案之第一
級毒品海洛因壹包（淨重零點參陸公克），沒收銷燬；包裝海洛
因所用之夾鍊袋壹只，沒收之。
    事  實
一、緣真實姓名年籍不詳綽號「阿煙」之成年男子，於民國94年
    11月22日下午1 時許，委託友人即自稱「劉秋梅」之丙○○
    （業經通緝）代其向某真實姓名、年籍均不詳，住在桃園縣
    桃園市○○路1165號建物內之綽號「洪仔」之成年男子拿取
    價值約為新台幣（下同）2,000 元之第一級毒品海洛因後，
    丙○○即在男友乙○○（業經通緝）陪同下，於當日下午2
    時40分許，至「洪仔」上開住處前，並以乙○○所使用之
    0000000000號行動電話聯絡「洪仔」，其已到達並要拿取「
    阿煙」所交待之第一級毒品海洛因1 包，「洪仔」乃囑託同
    在桃園縣桃園市○○路1165號14樓之甲○○將已經以夾鏈袋
    包裝好之價值2,000 元之第一級毒品海洛因1 包（淨重0.36
    公克，空包裝重0.21公克，尚未達轉讓持有毒品加重其刑之
    數量標準5 公克）持往交付給丙○○。甲○○明知夾鍊袋內
    係裝有第一級毒品海洛因，且海海洛因為毒品危害防制條例
    所規定之第一級毒品，不得非法轉讓，竟仍與「洪仔」共同
    基於轉讓第一級毒品海洛因之犯意聯絡，由甲○○將上開海
    洛因帶至丙○○、乙○○所在之桃園縣桃園市○○路1171號
    前交付成年人丙○○而轉讓之。旋為接獲其他線報前往該處
    埋伏之警員當場查獲，並在丙○○身上扣得該甲○○所轉讓
    之第一級毒品海洛因1 包（淨重0.36公克，空包裝袋重0.21
    公克），嗣經甲○○帶同前往春日路1165號14樓，查獲「洪
    仔」所有之第二級毒品安非他命吸食器1 組、海洛因殘渣袋
    1 包、注射針筒2 支、分裝毒品用之杓子1 支及電子磅秤1
    個，而「洪仔」本人則乘機逃逸，始查悉上情。
二、案經桃園縣政府警察局移請臺灣桃園地方法院檢察署檢察官
    偵查起訴。
    理  由
一、證據能力部分：
  (一)按被告以外之人於審判外之言詞或書面陳述，除法律有規定
    者外，不得作為證據；被告以外之人於審判外向法官所為之
    陳述，得為證據；被告以外之人於偵查中向檢察官所為之陳
    述，除顯有不可信之情況者外，得為證據；被告以外之人於
    檢察事務官、司法警察官或司法警察調查中所為之陳述，與
    審判中不符時，其先前之陳述具有較可信之特別情況，且為
    證明犯罪事實存否所必要者，得為證據；被告以外之人於審
    判中所在不明而經傳喚不到者，其於檢察事務官、司法警察
    官或司法警察調查中所為之陳述，經證明具有可信之特別情
    況，且為證明犯罪事實之存否所必要者，得為證據。又被告
    以外之人於審判外之陳述，雖不符前開之規定，而經當事人
    於審判程序同意作為證據，法院審酌該言詞陳述或書面陳述
    作成時之情況，認為適當者，亦得為證據；當事人、代理人
    或辯護人於法院調查證據時，知有第159 條第1 項不得為證
    據之情形，而未於言詞辯論終結前聲明異議者，視為有前項
    之同意。刑事訴訟法第159 條、第159 條之1 、第159 條之
    2 、第159 條之3 第3 款、第159 條之5 依序定有明文。查
    證人丙○○、乙○○於警詢時之指述，雖屬被告以外之人於
    審判外之言詞陳述，公訴人且未證明該等警詢筆錄具有較可
    信之特別情況。然丙○○、乙○○於警詢時之供述並非非法
    取得，且2 人目前均因另案通緝中，且無證據顯示丙○○、
    乙○○於警詢時之陳述有何違反其任意性之情形，且渠等係
    親自與被告甲○○處取得毒品之人，其就親自經歷之事實所
    為之陳述，自屬證明犯罪事實存否所必要，揆諸上述，應得
    為證據。至於其陳述之內容是否與事實相符，是否可採，則
    係證據判斷及證據價值之問題，應先敘明。其次，丙○○、
    乙○○於檢察官訊問時，無證據證明渠等2 人於檢察官訊問
    時有不能自由陳述或受非法取供等情形，依上開法文，亦得
    為證據。
  (二)其餘卷內證據資料，被告於言詞辯論終結前，均未曾表示意
    見，或業經表示同意其證據能力，此外，亦無證據證明係公
    務員違背法定程序或經偽造、變造所取得，揆諸前述，應認
    該等證據，均有證據能力。
二、實體部分：
  (一)訊據被告甲○○固不否認其於94年11月22日下午2 時40分許
    ，在桃園縣桃園市○○路1165號前將海洛因1 包（淨重0.36
    公克，空包裝重0.21公克）交予自稱「劉秋梅」之丙○○等
    情，惟矢口否認有轉讓第一級毒品海洛因之犯行，並先在偵
    查中辯稱：當天是「劉秋梅」打電話給我，問我要不要一起
    以去找洪先生買海洛因，後來我們1 人出1,000 元，由我上
    去向洪先生拿2,000 元海洛因，「劉秋梅」在樓下等我，我
    拿到海洛因之後交給「劉秋梅」，警察在「劉秋梅」身上查
    獲1 包海洛因云云（見偵查卷第52頁至第55頁），復於本院
    行準備程序、審理時又改辯稱：當天我於被查獲前半小時，
    在查獲地點碰到「劉秋梅」，「劉秋梅」知道我要去拿毒品
    ，所以我就跟「劉秋梅」提議1 人出1,000 元去向「洪仔」
    買，「劉秋梅」就拿1,000 元給我，我就上去向「洪仔」拿
    毒品（見本院卷第24頁、第49頁）云云。
  (二)經查：
  1.本案被告於94年11月22日下午2 時40分許，在桃園縣桃園市
    ○○路1171號前交付海洛因1 包（淨重0.36公克，空包裝重
    0.21公克）予自稱「劉秋梅」之丙○○，且為警當場查獲並
    扣得上開海洛因等情，為被告所不否認，並有法務部調查局
    95年1 月26日調科壹字第08001055500 號鑑定通知書在卷可
    資（見偵查卷第120 頁至第121 頁）佐證，上開事實自堪信
    為真實。
  2.證人丙○○於警詢、偵查證述：該包海洛因是「阿煙」打電
    話叫我去拿的，我到該處後，先打電話給「洪仔」，後來是
    被告甲○○拿海洛因給我，我沒有拿錢給被告甲○○等語（
    見95年度偵字第3265號卷第20頁、第22頁、95年度核退偵字
    第3553號卷第10頁至第11頁），證人乙○○於警詢、偵查證
    述：當時是載我未婚妻至桃園縣桃園市○○路11 71 號找朋
    友拿毒品，我並不認識被告甲○○，當天是我未婚妻丙○○
    的朋友「阿煙」打電話給他要我們到桃園縣桃園市○○路11
    71號前等，就會有人拿2,000 元海洛因過來給我們，要我們
    拿到貨後，到臺北縣板橋市縣○○道等電話，後來就是被告
    甲○○拿海洛因給丙○○等語（見95年度偵字第32 65 號卷
    第24頁至第26頁、95年度核退偵字第3553號卷第8 頁至第9
    頁），是被告甲○○所辯其於本案發生前曾與證人丙○○合
    資購買毒品海洛因云云，均與證人丙○○、乙○○上開證述
    情節不符。
  3.另被告甲○○雖辯稱有多次與證人丙○○所使用之00000000
    00號行動電話聯絡，然依據證人丙○○所使用0000000000號
    行動電話通聯紀錄，於94年11月22日之通聯紀錄，在當日下
    午2 時許時至下午2 時40分許證人丙○○有多次與「洪仔」
    所使用之0000000000行動電話通聯紀錄，然並無與被告甲○○所使用之0000000000號行動電話通聯紀錄，是被告甲○○
    上開所辯，亦無足採。
  4.綜上所述，被告前開所辯，顯屬事後卸責之詞，難以採信，
    本案事證業已明確，被告犯行堪以認定。
三、新舊法比較：
    查被告行為後，刑法業於94年2 月2 日修正公布，95年7 月
    1 日施行，其中修正第2 條、第33條第5 款之規定。而修正
    後刑法第2 條第1 項規定：「行為後法律有變更者，適用行
    為時之法律。但行為後之法律有利於行為人者，適用最有利
    於行為人之法律。」係規範行為後法律變更所生新舊法律比
    較適用之準據法，於新法施行後，應適用修正後刑法第2條
    第1 項之規定，為「從舊從輕」之比較。且於比較時應就罪
    刑有關之共犯、未遂犯、想像競合犯、牽連犯、連續犯、結
    合犯，以及累犯加重、自首減輕暨其他法定加減（如身分加
    減）與加減例等一切規定，綜其全部罪刑之結果而為比較（
    參見最高法院95年度第8 次刑事庭會議決議意旨），茲就
    本件新舊法比較結果說明如下：
  (一)依修正前刑法第33條第5 款規定，罰金刑僅為1 銀元（即新
    台幣3 元）以上，但修正後刑法第33條第5 款則將罰金刑提
    高為新台幣1,000 元以上，並以百元計算之。是以上開刑法
    修正後關於罰金刑之最低數額，已比修正前提高，自以修正
    前之規定較為有利。
  (二)被告行為時，修正前刑法第28條規定：「2 人以上共同實施
    犯罪之行為者，皆為正犯。」，修正後刑法第28條規定：「
    2 人以上共同實行犯罪之行為者，皆為正犯。」，修正後刑
    法第28條規定之共同正犯，基於個人責任原則及法治國人權
    保障，限於直接從事構成犯罪事實之行為者（含共謀共同正
    犯），排除「陰謀共同正犯」及「預備共同正犯」之類型，
    是修正後之共同正犯之可罰性要件之範圍業已限縮。惟本件
    情形，被告係直接從事構成犯罪事實之行為，不論依修正前
    、後之規定，均構成共同正犯，比較適用新舊法，此部分之
    結果並無不同。
  (三)綜上，前揭刑法第33條第5 款之修正，乃係罰金刑之刑罰法
    律效果之變更，自應依刑法第2 條第1 項規定，綜合罪刑全
    部結果，整體為新舊法之「從舊從輕」比較。核被告所為，
    乃符合修正前罰金刑之規定，對被告較屬有利，故經綜合比
    較新舊法結果，應以舊法對被告有利，自應整體依刑法第2
    條第1 項前段規定，適用行為時之修正前刑法等規定。另沒
    收係屬從刑，亦應依此適用修正前之刑法第38條規定，合先
    敘明。
四、核被告所為，係犯毒品危害防制條例第8 條第1 項之轉讓第
    一級毒品罪。又被告甲○○轉讓前持有第一級毒品海洛因之
    低度行為，為轉讓之高度行為所吸收，不另論罪。而被告甲○○與真實姓名年籍不詳「洪仔」之成年男子間，就上開轉
    讓第一級毒品罪間，有犯意聯絡及行為分擔，應依修正前刑
    法第28條之規定，論以共同正犯。爰審酌被告於偵查及本院
    審理中均否認犯行，犯後態度不佳、轉讓第一級毒品海洛因
    之數量、犯罪手段、犯罪對於國家社會公益之影響等情狀，
    量處如主文所示之刑。末扣案含第一級毒品海洛因1 包（淨
    重0.36公克）為查獲之毒品，應依毒品危害防制條例第18條
    第1 項前段之規定併與宣告沒收銷燬。上開海洛因之外包裝
    袋1 只，有防止毒品裸露、潮濕及便於攜帶之功能，為被告
    所有，供被告轉讓毒品所用之物，爰併依修正前刑法第38
    條第1 項第2 款之規定予以沒收。
據上論斷，應依刑事訴訟法第299 條第1 項前段，毒品危害防制
條例第8 條第1 項、第18條第1 項前段，刑法第2 條第1 項前段
、第11條前段、修正前刑法第28條、第38條第1 項第2 款，判決
如主文。
本案經檢察官姚重珍到庭執行職務
中    華    民    國    95    年    12    月    19    日
                  刑事第一庭  審判長法  官  曾淑華
                                    法  官  黃梅淑
                                    法  官  朱美璘
以上正本證明與原本無異
如不服本判決書應於送達後10日內向本院提出上訴狀
                                    書記官  谷貞豫
中    華    民    國    95    年    12    月    19    日
附錄本案論罪科刑法條：
毒品危害防制條例第8條
轉讓第一級毒品者，處1 年以上7 年以下有期徒刑，得併科新臺
幣100 萬元以下罰金。
轉讓第二級毒品者，處6 月以上5 年以下有期徒刑，得併科新臺
幣70萬元以下罰金。
轉讓第三級毒品者，處3 年以下有期徒刑，得併科新臺幣30萬元
以下罰金。
轉讓第四級毒品者，處1 年以下有期徒刑，得併科新臺幣10萬元
以下罰金。
前四項之未遂犯罰之。
轉讓毒品達一定數量者，加重其刑至二分之一，其標準由行政院
定之。


司法院資訊處製作；財團法人民間司法改革基金會備份。
